臺灣宜蘭地方法院民事裁定              100年度輔宣字第5號
聲  請  人  黃庭俐
上列聲請人聲請輔助宣告事件，本院裁定如下：
    主  文
宣告黃玉雲（女，民國○○○年○月○○○日生，身分證統一編
號：Ｚ000000000，住宜蘭縣冬山鄉○○路一四三巷七弄二號）為
受輔助宣告之人。
選定黃庭俐（女，民國○○年○月○日生，身分證統一編號：Ｚ0
00000000）為受輔助宣告之人黃玉雲（女，民國○○○年○月○
○○日生，身分證統一編號：Ｚ000000000，住宜蘭縣冬山鄉○○
路一四三巷七弄二號）之輔助人。
聲請程序費用新臺幣壹仟元由受輔助宣告之人負擔。
    理  由
一、聲請意旨略以：應受輔助宣告之人黃玉雲（女，民國○○○
    年○月○○○日生，身分證統一編號：Ｚ000000000，住宜蘭
    縣冬山鄉○○路一四三巷七弄二號）因中度多重障礙，致為
    意思表示或受意思表示及辨識其意思表示效果之能力，顯有
    不足。聲請人黃庭俐為應受輔助宣告之人黃玉雲之堂姐，爰
    依民法第十五條之一第一項聲請准予宣告黃玉雲為受輔助宣
    告之人，且為維護應受輔助宣告之人之各項權益，請併予選
    定聲請人黃庭俐擔任應受輔助宣告之人黃玉雲之輔助人。並
    提出戶籍謄本及應受輔助宣告之人黃玉雲之中華民國身心障
    礙手冊在卷為證。
二、按對於因精神障礙或其他心智缺陷，致為意思表示或受意思
    表示，或辨識其意思表示效果之能力，顯有不足者，法院得
    因本人、配偶、四親等內之親屬、最近一年有同居事實之其
    他親屬、檢察官、主管機關或社會福利機構之聲請，為輔助
    之宣告。民法第十五條之一第一項定有明文。
三、本院審驗應受輔助宣告之人黃玉雲之心神狀況，並採用財團
    法人天主教靈醫會羅東聖母醫院於民國一百年八月九日以天
    羅聖民字第０五八六號函覆，由該院精神科醫師郭約瑟製作
    之精神鑑定報告書所載：(一)應受輔助宣告之人黃玉雲自幼便
    出現學習障礙，學歷為小學三年級肄業，識字不多，七十一
    年三月九日鑑定為輕度智能不足並領有殘障手冊；(二)應受輔
    助宣告之人已婚並育有一女，婚後負責打掃、洗衣、煮飯及
    洗碗等家事，購物、照顧小孩及家庭理財等則由其夫陳國貞
    處理，惟陳國貞高齡八十五歲，已無照顧應受輔助宣告之人
    之能力，其女亦為中度智能不足合併情感性精神病患者，自
    五年前開始委由聲請人代為看顧與決定家中重大事件；(三)應
    受輔助宣告之人於一百年七月二十九日接受鑑定時意識清醒
    ，除左眼有內斜視外，無明顯畸型特徵，全身運動、感覺及
    協調功能均正常，注意力集中，態度合作，表情自然，情緒
    略顯焦慮；(四)應受輔助宣助告之人無主動溝通現象，有構音
    障礙，言語表達及對答內容簡單，對抽象問句無法理解，否
    認妄想或幻覺症狀，對人時地之定向感尚可，有部分金錢觀
    念但無法加減乘除及計算金錢，亦無能力外出採買物品，缺
    乏理財概念，近期與長期記憶尚可，但反應速度明顯緩慢，
    抽象思考能力不佳，對現實及一般事務之判斷不足；(五)應受
    輔助宣告之人於一百年七月二十九日腦波檢查結果正常，魏
    氏成人智力測驗結果顯示合於輕度智能不足程度，班達測驗
    則顯示作事缺乏組織計畫能力，思考形式僵化且固執，情緒
    調節困難，且情緒波動時自我控制能力明顯降低；(六)應受輔
    助宣告之人之臨床診斷為輕度智能不足，致其認知功能、溝
    通能力、組織計畫與現實判斷力不佳，且無任何理財觀念與
    能力，認定其為意思表示或受意思表示，及辨識其意思表示
    效果之能力，顯有不足等情，認應受輔助宣告之人黃玉雲現
    因輕度智能不足而為意思表示或受意思表示，及辨識其意思
    表示效果之能力，顯有不足，爰依首揭法條規定，宣告黃玉
    雲為受輔助宣告之人。
四、按受輔助宣告之人，應置輔助人。輔助人及有關輔助之職務
    ，準用第一千一百十一條至第一千一百十一條之二之規定，
    民法第一千一百一十三條之一定有明文。再按，法院為監護
    之宣告時，應依職權就配偶、四親等內之親屬、最近一年有
    同居事實之其他親屬、主管機關、社會福利機構或其他適當
    之人選定一人或數人為監護人。法院為前項選定及指定前，
    得命主管機關或社會福利機構進行訪視，提出調查報告及建
    議。監護之聲請人或利害關係人亦得提出相關資料或證據，
    供法院斟酌。法院選定監護人時，應依受監護宣告之人之最
    佳利益，優先考量受監護宣告之人之意見，審酌一切情狀，
    並注意下列事項：(一)受監護宣告之人之身心狀態與生活及財
    產狀況；(二)受監護宣告之人與其配偶、子女或其他共同生活
    之人間之情感狀況；(三)監護人之職業、經歷、意見及其與受
    監護宣告之人之利害關係；(四)法人為監護人時，其事業之種
    類與內容，法人及其代表人與受監護宣告之人之利害關係。
    民法第一千一百十一條、第一千一百十一條之一分別定有明
    文。查聲請人黃庭俐已陳明願擔任應受輔助宣告之人之輔助
    人，應受輔助宣告之人黃玉雲之夫陳國貞亦望能由聲請人黃
    庭俐擔任應受輔助宣告之人之輔助人，本院亦認聲請人為應
    受輔助宣告之人之堂姊，業已長期照顧應受輔助宣告之人，
    由其擔任受輔助宣告之人之輔助人，自當合於受輔助宣告之
    人之最佳利益，復查亦無不宜由聲請人黃庭俐輔助受輔助宣
    告之人之法定事由，爰依法選定聲請人黃庭俐擔任受輔助宣
    告之人黃玉雲之輔助人如主文。
五、依民事訴訟法第六百二十四條之一第三項、第六百零八條第
    一項，裁定如主文。
中    華    民    國   100    年    8     月    31    日
                  臺灣宜蘭地方法院家事法庭
                      法  官  陳嘉年
以上正本與原本無異。
如不服本裁定關於選定輔助人之部分，應於送達後10日內向本院
提出抗告狀，並繳納抗告費新臺幣壹仟元；其餘關於輔助宣告之
部分，不得抗告。
中    華    民    國   100    年    8     月    31    日
                      書記官  吳慧芳